【裁判字號】    91,小上,217
【裁判日期】    920826
【裁判案由】    給付管理費
【裁判全文】
臺灣台北地方法院民事判決    九十一年小上字第二一七號
    上  訴  人  甲○
    被  上訴人  狀元吉第大樓管理委員會
    法定代理人  魏錦芳
右當事人間給付管理費事件，上訴人對於中華民國九十一年十月二十二日本院台北簡
易庭九十一年度北小字第二０五七號第一審判決提起上訴，本院判決如左：
    主      文
上訴駁回。
第二審訴訟費用新台幣肆佰玖拾捌元由上訴人負擔。
    理      由
一、按關於請求給付金錢或其他代替物或有價證券之訴訟，其標的金額或價額在新台
    幣十萬元以下者，適用本章所定之小額程序；對於小額訴訟之第一審裁判，得上
    訴或抗告於管轄之地方法院，其審判以合議行之；小額訴訟程序，依上訴意旨足
    認上訴為無理由者，得不經言詞辯論為之；民事訴訟法第四百三十六條之八第一
    項、第四百三十六條之二十四、第四百三十六條之二十九定有明文。
二、經查，本件訴訟標的金額為新台幣（下同）二萬四千元，未逾十萬元，依民事訴
    訟法第四百三十六條之八第一項，訴訟標的金額未逾十萬元，應適用小額訴訟程
    序，合先敘明。
三、按對於小額程序之第一審裁判之上訴或抗告，非以其違背法令為理由，不得為之
    ，民事訴訟法第四百三十六條之二十四第二項定有明文。依同法第四百三十六條
    之三十二第二項、第四百六十八條規定，判決不適用法規或適用不當者，為違背
    法令；而判決有同法第四百六十九條第一款至第五款情形之一者，為當然違背法
    令。是當事人提起上訴，如依民事訴訟法第四百三十六條之二十五規定，以小額
    程序之第一審判決有不適用法規或適用法規不當為理由時，其上訴狀或理由書應
    有具體之指摘，並揭示該法規之條項或其內容；若係成文法以外之法則，應揭示
    該法則之旨趣；倘為司法院解釋、或本院之判例，則應揭示該判解之字號或其內
    容；如以民事訴訟法第四百三十六條之三十二第二項、第四百六十九條第一款至
    第五款所列情形為理由時，其上訴狀或理由書，應揭示合於該條款之事實。上訴
    狀或理由書如未依此項方法表明，或其所表明者，顯與上開法條規定之情形不相
    合時，即難認為已對小額程序之第一審判決之違背法令有具體之指摘，其上訴自
    難認為合法，即屬不應准許，應予駁回，最高法院著有二十六年度鄂上字第二三
    六號判例，可資參照。
四、本件上訴人提起上訴，其上訴理由係以：（一）本件系爭停車位係「約定專用部
    分」，並非公寓大廈管理條例（以下簡稱系爭條例）第十條第二項之「共用部分
    」，無由以管理委員會之決議或規約為之，故原判決有「判決適用法規不當」之
    違法。（二）又公共基金、管理費之繳納，應經區分所有權人會議之決議，原判
    決未審酌系爭管理公約規章是否業已生效，或生效後所為之變更是否業經區分所
    有權人會議絕對多數之議決通過，有判決不備理由之違法。（三）管理委員會無
    權變更或取代區分所有權人會議而為公共基金之繳納，原判決依公寓大廈管理條
    例第三十四條第六款之規定認管理委員會有此職權，有判決不適用法規之違法。
    （四）系爭管理公約規章第十條規定，將有關公共基金之繳納及繳納數額之變更
    ，授權管理委員會決議，違反法律之強制規定而無效。縱使認為有效，原判決亦
    未就管理委員會之決議實係就上訴人等極少數特殊個案而為之不公平之調整而為
    審酌，顯有判決不備理由之違法云云。
五、經查，上訴人係地號台北市○○區○○段三小段二一四、二二０、二二三、二二
    三之一、二二五（應有部分均為三萬分之十二）等五筆土地、建物地下三層建號
    三０二七號（應有部分七十九分之一）、共同使用部分建號三０二八號（應有部
    分一萬分之四十一）之所有權人，此有上訴人所提出之系爭土地所有權狀影本五
    份、建物所有權狀影本一份及被上訴人提出之狀元吉第大樓地下停車場分管情形
    資料影本及系爭三０二七建號建物登記謄本各一份附卷可參，堪信為真實。從而
    ，就系爭大樓地下三層建物建號第三０二七號部分而言，上訴人固與其他區分所
    有權人約定編號Ｂ３第５０號之停車格係其專有部分，惟就建號第三０二八號部
    分，即車道及其他性質上應與其他區分所有權人共用部分而言，則屬公寓大廈管
    理條例第七條第二款所指之「連通數個專有部分之走廊或樓梯，及其通往室外之
    通路或門廳，社區○○巷道，防火巷弄。」或第五款所指之「其他有固定使用方
    法，並屬區分所有權人生活利用上不可或缺之共用部分。」，不得獨立使用供做
    專有部分，此參之上訴人所提出之建物所有權狀影本上載明建號第三０二八號係
    共同使用部分等語亦明，是上訴人陳稱其所購買之系爭建物均為「約定共有專用
    部分」云云，自非可採。又按共用部分、約定共用部分之修繕、管理、維護，由
    管理負責人或管理委員會為之；其費用由公共基金支付或由區分所有權人按其共
    有之應有部分比例分擔之；前項共用部分、約定共用部分之管理、維護費用，區
    分所有權人會議或規約另有規定者，從其規定；系爭條例第十條第二項前段、第
    三項分有明文。上訴人所使用系爭建物之部分，既包括其所購買之系爭建物地下
    三層建物共同使用部分業如前述，則本件應適用上開條文一節，並無疑義。
六、又管理委員會之職務，包括規約所定事項，系爭管理條例第三十四條第十一款亦
    定有明文，故公寓大廈管理、維護費用，若經區分所有權人會議依決議或規約授
    權管理委員會決定，則管理委員會在授權範圍內，自得訂立相關辦法拘束區分所
    有權人。經查，系爭狀元吉第大樓管理委員會組織及管理規章（以下簡稱管理公
    約）第五章第四條第一項第三款規定：「停車收入：每一車位每月分攤五百元。
    」等語、第五章第十條則規定：「為維持前後管理服務之一致性，管委會得參考
    物價波動情形、公務人員調薪及各種公用事業費率等調整幅度，調整各項經費收
    入。」等語，有系爭管理公約一件附於原審卷內可參。上訴人雖主張：原判決未
    審酌系爭管理公約規章是否業已生效云云。惟「原告對於自己主張之事實已盡證
    明之責後，被告對其主張，如抗辯其不實，並提出反對之主張者，則被告對其反
    對之主張，亦應負證明之責，此為舉證責任分擔之原則。」，最高法院十八年上
    字第二八五五號判例意旨可資參照。上訴人對於被上訴人業經台北市政府准予核
    備一節既不予爭執，而住戶規約則係被上訴人申請核備之應備文件，從而自應推
    定系爭管理公約已合法生效，上訴人事後爭執該公約並未生效，又未提出任何證
    據以實其說，本院尚難憑採。從前所述，系爭管理公約第五章第十條已授權被上
    訴人得調整管理費用，嗣被上訴人於授權範圍內，分別於民國（下同）八十九年
    七月二十日、八十九年八月三十一日經第十屆第四次、第十屆第五次之管理委員
    會會議決議通過調整系爭管理費用，此有會議紀錄影本二份附於原審卷內可憑，
    則參之系爭條例第十條第二項前段、第三項、第三十四條第十一款、系爭管理公
    約第五章第十條規定及系爭大樓第十屆第四次、第十屆第五次之管理委員會會議
    決議內容，被上訴人依據調整後之管理費數額向上訴人收取管理費用，實無違法
    可言。
七、至上訴人雖又陳稱：八十九年八月三十一日系爭管委會第十屆第五次會議決議內
    容中，關於「大樓住戶之車位管理費五百元；大樓住戶租給非大樓住戶之車位管
    理費一千元；非大樓住戶之車位管理費一千五百元。」之議決內容部分違反公平
    原則，原審未予審酌，顯有判決不備理由之違法云云。然查，上訴人僅購買系爭
    大樓之地下三層之應有部分業如前述，而上訴人駕車或出入系爭大樓時，卻同時
    使用系爭大樓地下二層及地下一層之車道、電梯及其他公共設施如照明、清潔、
    建築物維護、門禁管理等，相對於系爭大樓同時購買住家及車位之區分所有權人
    而言，自應負擔較高之停車管理費，被上訴人基於合理付費原則而調整系爭停車
    位管理費，尚難認有何違背公平原則之處。
八、綜上所述，原審判決並無上訴人所指違背法令之情事，上訴意旨指摘原判決不當
    ，求予廢棄改判，並無理由，爰依首開法條不經言詞辯論而駁回之。
九、又按小額事件第一審法院為訴訟費用之裁判時，應確定其費用額，此項規定並為
    小額事件之上訴程序所準用，民事訴訟法第四百三十六條之十九第一項、第四百
    三十六條之三十二第一項分別定有明文，爰將本件訴訟費用額依後附計算書確定
    如主文第二項所示。
十、據上論結，本件上訴為無理由，依民事訴訟法第四百三十六條之三十二第一項、
    第二項、第四百四十九條第一項、第四百三十六條之二十九第二款、第四百三十
    六條之十九第一項、第七十八條，判決如主文。
計  算  書
項      目                     金  額（新台幣）                備    註
第二審裁判費                   參佰玖拾陸元
第二審送達郵費                 壹佰零貳元
合          計                 肆佰玖拾捌元
中      華      民      國    九十二    年    八      月      二十六    日
                                 民事第六庭審判長法     官  林惠瑜
                                                 法     官  姜悌文
                                                 法     官  黃蓓蓓
右為正本係照原本作成
如判決不得上訴
中      華      民      國    九十二    年    八      月      二十六    日
                                                法院書記官  柯金珠


司法院資訊處製作；財團法人民間司法改革基金會備份。
